臺灣高雄地方法院刑事判決　　　　　　　95年度易字第1677號
公　訴　人　臺灣高雄地方法院檢察署檢察官
被　　　告　甲○○
指定辯護人　本院公設辯護人己○○
上列被告因殺人未遂案件，經檢察官提起公訴（95年度偵字第
20008 號），本院判決如下：
    主  文
甲○○殺人未遂，累犯，處有期徒刑陸年。
    事  實
一、甲○○於民國95年3 月26日凌晨零時30分許，在高雄縣鳳山
    市○○路94之2 號「岡山羊肉」攤前，大聲叫囂，因看當時
    在攤前喝酒的丁○○不順眼，乃當場打手機聯絡兩名男子（
    無證據證明為未滿18歲之人；均基於幫助殺人之故意）騎機
    車攜帶1 支開山刀到場，其預見持開山刀砍殺丁○○之頭部
    、後頸部、前額（即臉部）等致命部位，極可能造成丁○○
    死亡，仍基於造成丁○○死亡亦不違背其本意之殺人的不確
    定故意，持該開山刀（含刀鞘1 只，刀鞘長30公分、寬7 公
    分、厚度2 公分），朝丁○○之前額砍殺，丁○○持現場之
    椅子抵擋，乃未遭砍中，並隨即逃離現場，甲○○仍不罷休
    ，由帶上開刀器至現場之其中一名男子騎機車載其尾追在後
    ，至同市○○街乃追及丁○○，並接續持該刀子朝丁○○之
    右後頸、頭部、前額砍殺多刀，致丁○○臉部、頸部、頭部
    多處撕裂傷，左手深切割傷併神經肌肉受傷，包括左手、左
    手腕、頭皮、額頭共約30公分深部傷口，丁○○又逃回市場
    內，並經送醫急救，始倖免於死。甲○○則與上開二名男子
    攜帶該開山刀，騎兩部機車逃離現場。警員據報趕至現場，
    並當場扣得該開山刀刀鞘1 只。
二、案經丁○○訴由高雄縣政府警察局鳳山分局報請臺灣高雄地
    方法院檢察署檢察官偵查起訴。
    理  由
壹、程序方面：
一、證人丁○○、丙○○於警詢所為之陳述，及卷附長庚紀念醫
    院高雄分院（下稱長庚醫院）診斷證明書及（95）長庚院高
    字第5 Ｂ1533號函，固均為被告以外之人於審判外之陳述，
    除有特別規定外，原則上不得作為證據，惟檢察官、被告及
    辯護人於本院調查證據時，均知悉有此不得作為證據之情形
    ，而均未於言詞辯論終結前聲明異議，即應視為同意該等陳
    述作為證據，依刑事訴訟法第159 條之5 第2 項第1 項，本
    院審酌此陳述之過程並無違法或顯然不當之情事，適當作為
    證據，是均得作為證據。
二、按刑事訴訟法第159 條之1 第2 項規定：「被告以外之人於
    偵查中向檢察官所為之陳述，除顯有不可信之情況者外，得
    為證據。」依其文義之形式解釋，乃指被告以外之人於偵查
    中向檢察官所為之陳述，非顯不可信者，得為證據。本件證
    人丁○○、丙○○於偵查中具結後向檢察官所為證述，檢察
    官、被告及辯護人既均未主張並釋明有何顯不可信之情況，
    自均得作為證據。
貳、實體部分：
一、訊據被告甲○○否認犯行，辯稱：案發當時即95年3 月26
    日凌晨零時30分許，伊並未在高雄縣鳳山市○○路94之2 號
    「岡山羊肉」攤前之案發現埸，當時伊在機車店工作等語。
二、惟查：
（一）被告確於上開時地持開山刀砍殺丁○○等情，業經證人丁○○及當時在場目擊之丙○○於警詢、檢察官偵訊及本院
      審理中證述明白（見警卷第7-13頁、15-18 頁，偵查卷第
      13-16 頁，本院卷第52-58 頁、102 、103 頁），丁○○
      與丙○○與被告並無過節，業經被告陳明在卷（見本院卷
      第200 頁），彼等自無設詞誣陷被告之動機，又案發當時
      ，丁○○與丙○○均同在上開羊肉攤前喝酒，而該羊肉攤
      即尚在營業，燈光自甚明亮，人的五官身型清晰可辨，此
      參酌卷附該羊肉攤前之相片2 張（見警卷第20頁）即可認
      定。丁○○與丙○○自無誤認行兇者之可能。
（二）秘密證人Ａ1 於本院審理中亦結稱：因為伊聽過有人稱呼
      被告「小的」，且被告年紀輕，伊才稱被告「小的」，事
      發當天被害人丁○○在該羊肉攤消費時，丙○○也在場等
      語在卷（見本院卷第95頁），足見證人丁○○所稱：該羊
      肉攤附近的攤販均叫被告「小的」，案發之前，伊有聽到
      攤販跟他說「小的」你來買東西等情（見本院卷第53 頁
      ），及證人丙○○確有在場目睹被告持刀砍殺一節，均非
      虛構，彼等上開指述堪信為真實，被告辯稱案發當時伊不
      在現場云云，顯不實在。此外，秘密證人Ａ2 於本院審理
      中亦證稱：伊看到被告拿一把類似開山刀的刀子，被害人
      朝五甲一路方向跑，被告與另二名男子騎機車追過去，被
      告是被載的，被告砍被害人的部位可能是頭部或背部，被
      告當時是留平頭，沒有戴眼鏡（見本院卷第133 頁、134
      頁），與丁○○所稱：伊係從中山路跑向五甲一路到立德
      街的巷子，該處有路燈，伊在該處被追殺等節（見本院卷
      第53頁），及丁○○、丙○○前開證述之情節亦大致相符
      ，而Ａ2 所指被告砍殺丁○○背部一節與丁○○所稱右後
      頸部遭砍殺等語，描述用語雖有不同，然所指被告砍殺之
      部位應屬一致，丁○○、丙○○上開指述應屬事實，被告
      所辯無足採信。
（三）證人戊○○雖到庭證稱：被告在伊經營之機車行工作，工
      作時間自上午10時起至晚上11時30分下班，收一收約12點
      多，正確時間伊沒注意，如有客人會繼續作等語（見本院
      卷第49頁），惟戊○○於同次審理時亦證稱：95 時3月25
      日當日機車行何時打烊，因時間太久，伊已忘記，面同年
      3 月間被告有無請假，伊亦不記得等語在卷（見本院卷第
      51 頁） ，從而，依戊○○上開證述，尚無法認定被告於
      本件案發當時仍在該機車行工作而不在案發現場，自難據
      以為被告有利之認定。
（四）扣案之刀鞘長30公分、寬7 公分、厚度2 公分，業經本院
      當庭勘驗無訛，則該刀鞘所配應係刀刃厚重之刀，且被害
      人即證人丁○○、證人丙○○均證稱被告稱持者為開山刀
      （見警卷第8 頁、16頁，偵查卷第14頁，本院卷第53頁）
      ，足認被告持以砍殺丁○○之兇器確係開山刀。又被告持
      開山刀砍殺丁○○前額（即臉部）、頭部、右後頸部，丁○○將左手舉至前額處抵擋，乃致左手虎口遭砍傷肌鍵斷
      裂，造成丁○○致丁○○臉部、頸部、頭部多處撕裂傷，
      左手深切割傷併神經肌肉受傷，包括左手、左手腕、頭皮
      、額頭共約30公分深部傷口，當時即有生命危險，經緊急
      輸液，生命現象回復，如未急救救治，應有生命危險等情
      ，業經丁○○於審理中證述明確（見本院卷第53頁），並
      有長庚紀念醫院高雄分院（下稱長庚醫院）診斷證明書及
      （95）長庚院高字第5 Ｂ1533號函在卷可按（見警卷第24
      頁，本院卷第34頁），堪可認定。按殺人罪與傷害罪之區
      別，乃以加害人有無殺意為斷，是法院應審酌加害人之行
      為動機、手段、行為人對其行為客觀上足以造成死亡之結
      果，其主觀上確信之程度如何，是否預見其發生而不違反
      其本意，及其他情況證據等綜合判斷，要不以兇器種類及
      傷痕之多少為絕對標準，亦不能因與被害人素不相識，原
      無宿怨，事出突然，即認為無殺人之故意。又下手之情形
      如何，於審究犯意方面，為重要參考資料，故認定被告是
      否有殺人犯意，自應審酌當時情況，視其下手之輕重、加
      害之部位等，以為判斷之準據（最高法院90年度台上字第
      1808號、89年度台上字第1210號判決意旨參照）。被告係
      具有一般智識及社會經驗之成年人，其持刀刃厚重，殺傷
      力極大之開山刀，砍殺被害人丁○○頭部、前額（即臉部
      ）、右後頸部等致命部位，且造成丁○○身體切割傷之深
      部傷口共計約30公分，其下刀之力道非輕，此行為極可能
      造成丁○○死亡之結果，自無不知之理，其仍決意為之，
      倘造成丁○○死亡亦不違背其本意，其殺人之不確定故意
      自屬明顯。
三、綜前所述，本件事證明確，被告前揭殺人未遂犯行洵堪認定
    ，應依法論科。
四、核被告所為，係犯刑法第271 條第2 項、第1 項之殺人未遂
    罪。聲請簡易判決處刑書雖引用刑法第277 條第1 項之傷害
    罪，惟公訴檢察官於本院審理時已變更起訴法條為刑法第
    271 條第2 項、第1 項之殺人未遂罪，本院自無庸另為起訴
    法條之變更，附此敘明。又被告雖著手實施殺人行為，惟未
    發生他人死亡之結果，為未遂犯，應依刑法第25條第2 項規
    定，按既遂犯之刑度減輕其刑（95年7 月1 日修正施行前刑
    法第26條前段關於「未遂犯之處罰，得按既遂犯之刑減輕之
    。」的規定，修正後移至第25條第2 項，實質內容並無修正
    ，尚非「法律變更」，無適用修正後刑法第2 條第1 項之規
    定比較新舊法適用之問題，應逕行適用現行刑法第25條第2
    項之規定，併此敘明）。又被告前因搶奪案件，經法院判決
    有期徒刑2 年確定，於92年12月3 日縮刑執行完畢，有臺灣
    高等法院被告前案記錄表1 件在卷足憑，是其於有期徒刑執
    行完畢後，5 年內故意再犯本件法定刑為有期徒刑以上之罪
    ，為累犯，應加重其刑，並先加重後減輕之，但死刑、無期
    徒刑依法不得加重，僅就其餘之法定刑加重之。修正後刑法
    第2 條第1 項規定：「行為後法律有變更者，適用行為時之
    法律。但行為後之法律有利於行為人者，適用最有利於行為
    人之法律」。被告前經執行有期徒刑完畢，於五年以內再故
    意犯本件有期徒刑以上之罪，不論依修正前之刑法第47條，
    或修正後之刑法第47條第1 項之規定，均構成累犯，對被告
    而言適用修正後之規定並無較有利之情形，應依修正前之刑
    法第47條，論以累犯，併此敘明。爰審酌被告僅因細故、即
    任意持開山刀砍殺被害人而有殺死被害人之不確定故意，惡
    性重大，並參酌其品性、生活狀況與智識程度，及被告犯罪
    後猶飾詞否認犯行、難見悔意，且迄今仍未與被害人達成和
    解以賠償其所受損害等一切情狀，量處有期徒刑如主文，以
    資懲儆。本件被告用以行兇之開山刀（未扣案）及扣案之刀
    鞘，係前開不詳男子帶至現場，尚無證據證明為被告所有之
    物，自不予宣告沒收。
據上論斷，應依刑事訴訟法第299 條第1 項前段，刑法第271 條
第2 項、第1 項、第25條第2 項、第2 條第1 項前段、（修正前
）第47條，判決如主文。
本案經檢察官乙○○到庭執行職務。
中　　華　　民　　國　　96　　年　　11 　　月　　2　　日
                  刑事第三庭  審判長法  官  蔡國卿
                                    法  官  蔡書瑜
                                    法  官  李昆南
以上正本證明與原本無異。
如不服本判決應於收受本判決後10日內向本院提出上訴狀並敘明
上訴理由，其未敘述上訴理由者，並應於提起上訴後20日內向本
院補提理由書狀（須按他造當事人之人數附繕本）「切勿逕送上
級法院」，★上訴理由書未遵限提出者，本院逕予駁回上訴。
中　　華　　民　　國　　96　　年　　11　　月　　2 　　日
                                    書記官   盧聰明
附錄本判決論罪科刑之法條：
中華民國刑法第271條（普通殺人罪）
殺人者，處死刑、無期徒刑或 10 年以上有期徒刑。
前項之未遂犯罰之。
預備犯第 1 項之罪者，處 2 年以下有期徒刑。
